臺灣板橋地方法院民事判決　　　　　　　96年度訴字第1323號
原　　　告　乙○
訴訟代理人　甲○○
被　　　告　丙○○
上列當事人間請求返還不當得利等事件，經本院於民國96年11月
8日言詞辯論終結，判決如下：
    主  文
原告之訴駁回。
訴訟費用由原告負擔。
    事實及理由
一、原告主張：
  (一)原告所有位於台北縣三重市○○○段中興小段178-9 號建築
    結構物（定著物，下稱定著物），於民國63年7 月間新建完
    成，即依法資聲請設籍，房屋稅籍面積1 、2 、3 樓，每層
    13.6平方公尺，合計為40.8平方公尺，係屬合法地上定著物
    ，始至95年止，原告均依法繳納房屋稅。原告亦自定著物興
    建完成，即在該址居住。殆82年9 月間台北縣三重市公所為
    開闢市頂崁4 號10米計劃道路，始拆除原告所有前開定著物
    1 、2 、3 樓每層10.4平方公，故前開定著物經拆除後，面
    積餘9.6 平方公尺（每層3.2 平方公尺）。原告為配合都市
    發展暨交通需要，經三重市公所拆除部分定著物後，臨中興
    南街之牆面迄今尚未修築完成（現懸掛廣告看板之牆面），
    拆除後定著物實際尺寸寬1.28公尺，長2.5 公尺大於1 片塌
    塌米尺寸，因原告近年來忙於生計，常在外奔波，未能及時
    整修，致閒置無人居住。惟原告曾於91年間出租予KTV 業者
    掛招牌，每月租金8,000 元（現已停租）。95年間經鄰居告
    知被告無權占用出租懸掛廣告看板予肯特飯店、祺興燒臘暨
    臨時停車等，並按月收取租金計1 萬5,000 元。然承前述，
    前開牆面為原告所有，被告自92年起迄今長期無權占用，原
    告自得本於民法第184 條規定以定著物所有權人地位主張排
    除侵害回復原狀，並依民法第179 條規定，請求被告返還不
    當懸掛廣告看板租金81萬元。
  (二)併為聲明：
    (1)被告應給原告81萬元。
    (2)被告應排除侵害拆除台北縣三重市○○○段中興小段178-
      9 號原告所有築結構物（定著物）上之廣告看板。
二、被告抗辯：伊係於84年2 月間經法院拍賣而買受門牌號碼台
    北縣三重市○○○街2 號房屋，原告所稱招牌伊係懸掛於自
    己房屋的牆面，自非無權占有。且原告主張其所有房屋，早
    經拆除而不存在等語。併為答辯聲明：原告之訴駁回。
三、兩造不爭執之事項：
  (一)原告並非其所主張之定著物所坐落基地之所有權人。
  (二)原告所主張之定著物其外觀詳如原告所提出原證7 所示。
四、關於原告主張之「定著物」，是否屬民法第66條第1 項所稱
    不動產？
    按要已足避風雨，可達經濟上使用目的之建物，固屬民法第
    66條第1 項所指土地之定著物，但所謂可達經濟上使用之目
    的，係指該建物，得獨立為交易及使用之客體而言（最高法
    院75年度台上字第2027號判決）。查原告所稱定著物，既僅
    餘二面牆壁及每層面積不到4 平方公尺之樓板（詳原告所提
    出原證7 照片；卷附台北縣三重地政事務所土地複丈成果圖
    及本院96年9 月26日勘驗筆錄），按諸社會通念，難認已足
    避風雨，或可達一定經濟上使用之目的，按諸前開判決意旨
    ，既不能認屬房屋，亦不得稱為房屋以外之定著物。基上，
    本件原告所稱「定著物」，要與民法第66條第1 項所稱定著
    物不同，難認屬獨立之不動產而享有不動產所有權。
五、關於原告所稱懸有廣告看板之牆面為何人所有？
    經查，被告抗辯：伊至本院執行處投標而購得門牌號碼台北
    縣三重市○○○街2 號房屋範圍至原告所稱懸有廣告看板之
    牆面，故系爭牆面為其所有等情，業據本院依聲請調閱本院
    75 年 度執宿字第6504號執行卷後，由到場執行測量之台北
    縣三重地政事務所測量人員當場指界確認無誤（即被告所購
    前述建物之範圍至牆面外緣），有前述勘驗筆錄附卷可佐。
    準此，被告抗辯：系爭牆面為其所有，已非無據。遑論承前
    述，縱如原告所稱「前開牆面於原告所有房屋未因道路擴寬
    被拆除前，為二建物共同壁。」等情，可信為真。惟依現況
    而言，原告所有房屋經部分拆除後所餘樓板、牆垣，既無法
    認屬獨立之「不動產」，系爭牆面亦因附合於被告所有建物
    ，而由被告取得所有權。
六、綜上，系爭牆面既為被告所有，則被告將系爭牆面出租訴外
    人，並由訴外人自系爭牆面以鐵架橫出方式懸掛廣告看板（
    詳原證7 照片），自難謂有何侵害原告權利，及無法律上原
    因受有相當於租金利得可言。從而，原告依侵權行為及不當
    得利法律關係提起本訴，請求被告拆除廣告看板及給付81萬
    元，均無理由，應予駁回。
結論：原告之訴為無理由，依民事訴訟法第78條，判決如主文。
中　　華　　民　　國　　96　　年　　11　　月　　22　　日
                  民事第一庭    法　官　黃信滿
以上正本係照原本作成
如對本判決上訴，須於判決送達後20日內向本院提出上訴狀
中　　華　　民　　國　　96　　年　　11　　月　　22　　日
                            書記官　林月蓉
